【裁判字號】    98,交簡上,80
【裁判日期】    980513
【裁判案由】    公共危險
【裁判全文】
臺灣板橋地方法院刑事判決            98年度交簡上字第80號
公  訴  人  臺灣板橋地方法院檢察署檢察官
上  訴  人
即  被  告  甲○○
上列上訴人即被告因公共危險案件，不服本院98年度交簡字第88
2 號中華民國98年2 月27日第一審判決（聲請簡易判決處刑案號
：98年度偵字第793 號），提起上訴，本院管轄之第二審合議庭
判決如下：
    主  文
上訴駁回。
    事  實
一、本件犯罪事實：甲○○明知酒後達不能安全駕駛動力交通工
    具之狀態，即不能駕駛動力交通工具，其於民國97年10月31
    日12時許，在臺北縣永和市○○路某處與友人飲用啤酒，已
    達不能安全駕駛動力交通工具狀態後，竟不顧公眾之安危，
    仍於同日13時48分前某時許，騎乘車牌號碼N2D －822 號普
    通重型機車自上址出發，沿臺北縣土城市○○街13巷內防汛
    道路往臺北縣土城市方向行駛，於同日13時48分許，行經該
    路段之路燈第36252 號前，本應注意車前狀況，並隨時採取
    必要之安全措施，且依當時天候晴、柏油路面、無缺陷、道
    路無障礙物、視距良好等狀況，又無不能注意之情形，竟疏
    未注意及此，因酒後注意力減弱，無法正確辨識路況及適切
    駕駛其機車，不慎與張家榮所騎乘之車牌號碼035 －BNC 號
    普通重型機車發生撞擊，其當場人車倒地，因而受有頭部外
    傷合併左額骨、顴骨及眼眶骨底骨折、顏面多處擦傷及撕裂
    傷、左口第二腳趾壓傷合併骨折及趾背皮膚壞死等傷害（張
    家榮所涉過失傷害部分，未據告訴）。嗣為警到場處理，並
    委由亞東紀念醫院抽血檢驗甲○○之血液酒精濃度為216mg/
    dl（換算為呼氣所含酒精濃度達每公升1.08毫克），始知上
    情。
二、案經臺北縣政府警察局土城分局報告臺灣板橋地方法院檢察
    署檢察官偵查後聲請簡易判決處刑。
    理  由
一、按刑事訴訟法第159 條第1 項雖規定，被告以外之人於審判
    外之言詞或書面陳述，除法律有規定外，不得作為證據。惟
    同法第159 條之5 第1 、2 項已規定，經當事人於審判程序
    同意作為證據，法院審酌該言詞陳述或書面陳述作成時之情
    況，認為適當者，亦得為證據。當事人、代理人或辯護人於
    法院調查證據時，知有第159 條第1 項不得為證據之情形，
    而未於言詞辯論終結前聲明異議者，視為有前項之同意（指
    同條第1 項之同意作為證據），此乃第159 條第1 項所容許
    ，得作為證據之例外規定之一。經查，本案被告及檢察官於
    言詞辯論終結前，均未就本院所調查之證據主張有刑事訴訟
    法第159 條第1 項不得為證據之情形，本院復審酌各該證據
    作成時並無違法及證明力明顯過低之瑕疵等情況，認為適當
    ，是本案經調查之證據均有證據能力，合先敘明。
二、上開事實，業據被告即上訴人甲○○於警詢、偵訊及本院審
    理時坦承不諱，核與被害人張家榮於警詢時之證述情節大致
    相符，復有卷附亞東醫院檢驗總彙報告、刑法185 之3 案件
    測試觀察紀錄表、道路交通現場草圖、道路交通現場圖、道
    路交通事故調查報告表(一)、(二)、臺北縣政府警察局舉發違反
    道路交通管理事件通知單各1 紙及現場照片20張、亞東紀念
    醫院診斷證明書1 紙等件足憑。按汽車駕駛人飲用酒類後其
    吐氣所含酒精濃度超過每公升0.25毫克者，不得駕車，道路
    交通安全規則第114 條第2 款定有明文。又按刑法第185 條
    之3 服用酒類不能安全駕駛而駕駛之公共危險罪，其立法目
    的乃在藉抽象危險犯之構成要件，以嚇阻酒後駕車危害道路
    交通安全，故其構成要件係以「抽象危險犯」為前提，不以
    發生具體危險為必要，同時參考德國、美國之認定標準，對
    於酒精濃度呼氣已達每公升0.55毫克（即0.55MG/L）或血液
    濃度達0.11％以上，肇事率為一般正常人之10倍，認已達「
    不能安全駕駛」之標準，此有法務部於88年5 月10日邀集交
    通部、行政院衛生署、內政部警政署、中央警察大學等單位
    相關人員召開之研商訂定刑法第185 條之3 服用毒品、麻醉
    藥品、酒類或其他相類之物，不能安全駕駛交通工具之認定
    標準會議結論可參。而汽車駕駛人飲酒後，會降低對光線之
    適應能力，削弱其對於路況及車前狀況辨識之正確性，亦使
    神經反應遲鈍，致使駕駛人駕車時無法適切操控車輛，因此
    酒後駕車，對一般往來之公眾及駕駛人自身皆具有高度危險
    性，此為智識健全之人所可認識者，且酒後不應駕車之觀念
    ，復已透過教育、宣導及各類媒體廣為介紹傳達各界週知多
    年，故被告對於酒後不能駕車，及酒醉駕車之危險性，應有
    相當之認識。查本件被告於服用酒類後駕車，經警測得其呼
    氣測試酒精濃度為每公升1.08毫克，則其肇事率為一般人之
    10倍以上。又其服用酒類後駕車，已無法適切駕駛以致肇事
    ，足認其因酒後注意力、反應力、感知能力、駕駛能力均降
    低，已達不能安全駕駛動力交通工具之程度甚明。本案事證
    明確，被告犯行堪以認定。
三、核被告所為，係犯刑法第185 條之3 服用酒類不能駕駛動力
    交通工具而駕駛罪。原審以被告犯行明確，因之適用刑法第
    185 條之3 之罪，並審酌被告明知服用酒類，對意識能力具
    有不良影響，如酒後駕車，對一般往來之公眾及駕駛人自身
    皆具有高度危險性，竟漠視自身安危，且罔顧公眾安全，於
    服用酒類後其血液酒精濃度經換算為呼氣酒精濃度達每公升
    1.08毫克，已處於不能安全駕駛動力交通工具之狀態下仍騎
    乘機車行駛於公路致肇事，危害交通安全，惟犯後坦承犯行
    、態度良好等一切情狀，量處拘役59日，如易科罰金，以新
    臺幣1,000 元折算壹日。核其認事用法均無違誤，量刑亦稱
    妥適。被告上訴意旨係以被告已坦承犯行，且其因身受重傷
    ，家計頓失依靠，如受處原審之刑度，將造成家中沈重負擔
    ，認原審量刑過重，求予撤銷改判云云，惟按關於刑之量定
    ，係實體法上賦予法院得為自由裁量之事項，倘其未有逾越
    法律所規定之範圍，或濫用其權限，即不得任意指摘為違法
    ，被告雖就原審法院適法範圍裁量權之行使為爭執，惟原審
    量定刑期，已審酌被告各種犯罪情狀，並無失出，是以被告
    執上述理由，指摘原審量刑過重，求予撤銷改判，為無理由
    ，應予駁回。
據上論斷，應依刑事訴訟法455 條之1 第1 項、第3 項、第368
條，判決如主文。
本案經檢察官劉仕國到庭執行職務。
中    華    民    國    98    年    5     月    13    日
                      交通法庭審判長法  官  林淑婷
                                    法  官  邱景芬
                                    法  官  饒金鳳
右正本證明與原本無異
本件不得上訴
                                    書記官  莊川億
中    華    民    國    98    年    5     月    13    日
附錄本案論罪科刑法條全文：
刑法第185條之3
服用毒品、麻醉藥品、酒類或其他相類之物，不能安全駕駛動力
交通工具而駕駛者，處1 年以下有期徒刑、拘役或科或併科15萬
元以下罰金。


司法院資訊處製作；財團法人民間司法改革基金會備份。
